臺灣臺北地方法院刑事判決　　　　　　　　　　　　九十二年度易字第一九九八號
　　公　訴　人　臺灣臺北地方法院檢察署檢察官
　　被　　　告　甲○○
　　選任辯護人 簡炎申律師
右列被告因違反電信法案件，經檢察官聲請簡易判決處刑（九十一年度偵字第八一二
○號，含九十一年度警聲搜字第三五五號），本院改依通常程序審理，判決如左：
    主  文
甲○○連續違反無線電頻率、電功率、發射方式等有關電波監理業務，由交通部統籌
管理，非經交通部核准，不得使用之規定，未經核准擅自使用無線電頻率，處拘役伍
拾日，如易科罰金，以參佰元折算壹日，緩刑貳年。扣案如附表一、二、三所示之電
信器材均沒收之。
    事  實
一、甲○○前於民國八十六年間因違反集會遊行法案件，經本院於八十七年八月二十
    八日以八十六年度易字第四七○○號判處拘役五十日確定，甫於八十八年五月十
    日送監執行完畢（尚不構成累犯）。其明知電台須經交通部許可始得設置，經審
    驗合格發給執照始得使用，且無線電頻率、電功率、發射方式等有關電波監理業
    務，由交通部統籌管理，非經核准，不得使用。詎「寶島新聲廣播電台」僅經交
    通部於九十年十二月十三日核准在基隆市架設廣播無線電台，並在基隆市○○路
    三十九號七樓頂，設置廠牌ＮＡＵＴＥＬ（型號ＦＭ三‧五《ＥＸＣＩＴＥＲ：
    ＮＡＵＴＥＬＮＥ五○》）及廠牌ＲＶＲ（型號─ＰＪ三○○○Ｍ《ＥＸＣＩＴ
    ＥＲ：ＲＶＲＴＥＸ一○○》）、頻率範圍九八‧五ＭＨＺ、發射功率三○○○
    ‧○○Ｗ（電台呼號ＢＥＮ七六）之廣播發射器材，於擔任「寶島新聲電台」台
    長期間，為在未經核准架設無線廣播電台之大台北地區播送政論性節目，竟基於
    概括犯意，從九十年八月二日起，在台北市○○○路○段一○五號二樓成立「寶
    島新聲」廣播電台播音室製播節目，以衛星傳輸方式，將節目內容傳送至其向黃
    秀子、何伸夫、曾美祺等人租借之台北市○○○路○段九三號二十五樓之三及樓
    頂、台北市○○區○○路二十八號附近約五十公尺處、桃園縣楊梅鎮○○○路三
    三五號十二樓等處，分別以無線電波發射頻率九十八點五兆赫（九八‧五ＭＨＺ
    ）、九十五點一兆赫（九五‧一ＭＨＺ）、九十八點三兆赫（九八‧三ＭＨＺ）
    等調頻對外發送信息。嗣至九十一年三月十五日下午六時許，經交通部電信總局
    北區電信監理站會同內政部電信警察隊第一中隊持本院核發之九十一年度聲搜字
    第三四○號搜索票，前往台北市○○○路○段九三號二十五樓之三及樓頂、台北
    市○○區○○路二八號附近約五十公尺處、桃園縣楊梅鎮○○○路三三五號十二
    樓及樓頂搜索，當場扣得如附表一、二、三所示之電信器材等物。
二、案經內政部警政署電信警察隊移請臺灣臺北地方法院檢察署檢察官偵查聲請簡易
    判決處刑，本院改依通常程序審理。
    理  由
一、右揭事實，業據被告甲○○於本院審理中供承：「‧‧‧三個處所中，九八點五
    兆赫部分取得在基隆地區架設許可證，‧‧‧九五點一兆赫及九八點三兆赫‧‧
    ‧這二頻道沒有取得架設許可證」等語不諱（見本院九十二年十一月十四日準備
    程序筆錄第二頁），並具狀向本院自白其行為該當電信法第四十八條之未干擾罪
    （見本院九十二年度簡字第二○一一號刑事卷第十四頁），且有交通部電信總局
    北區電信監理站自九十年八月二日起，派員蒐證實地勘查作成之ＦＭ九八‧五Ｍ
    ＨＺＴＸ發射機現場勘查圖、照片內容說明（寶島新聲廣播電台發射機及天線位
    置《台北市○○○路○段九十三號二十五樓之三及樓頂》、ＦＭ發射頻率及電場
    強度、衛星電線）、錄音內容說明（於九十一年二月十九日自調頻九八‧五ＭＨ
    Ｚ錄取主持人「阿仁」主持之健康俱樂部，談論國際趨勢、台北書展）、ＦＭ九
    五‧一ＭＨＺＴＸ發射機現場勘查圖、照片內容說明（寶島新聲廣播電台發射機
    及天線位置《台北市○○區○○路二八號前碎石路往文化大學方向五十公尺處》
    、ＦＭ發射頻率及電場強度、衛星電線）、ＦＭ九八‧三ＭＨＺＴＸ發射機現場
    勘查圖、照片內容說明（寶島新聲廣播電台發射機及天線位置《桃園縣楊梅鎮○
    ○○路三三五號十二樓》、ＦＭ發射頻率及電場強度、衛星電線）、現場搜索扣
    押照片三十八幀（第五三至六十、六三至七一、七四至九二頁）在卷可稽。經查
    ，「寶島新聲廣播電台」僅經交通部於九十年十二月十三日核准在基隆市架設廣
    播無線電台，及在基隆市○○路三十九號七樓頂，設置廠牌ＮＡＵＴＥＬ（型號
    ＦＭ三‧五《ＥＸＣＩＴＥＲ：ＮＡＵＴＥＬＮＥ五○》）及廠牌ＲＶＲ（型號
    ─ＰＪ三○○○Ｍ《ＥＸＣＩＴＥＲ：ＲＶＲＴＥＸ一○○》）、頻率範圍九八
    ‧五ＭＨＺ、發射功率三○○○‧○○Ｗ（電台呼號ＢＥＮ七六）之廣播發射器
    材，此為被告所不否認，且有其於偵查中提出之廣播無線電台架設許可證申請書
    、交通部廣播無線電台架設許可證（郵廣許字第Ｄ0000000、Ｄ0000
    000）三張附卷可佐（見九十一年度警聲搜字第三五五號偵查卷），依法自不
    得利用上開核准購置之無線廣播發射器材在核准以外之地區發射無線電頻信息。
    詎被告明知此情，仍以衛星傳輸方式，將節目內容傳送至台北市○○○路○段九
    三號二十五樓之三及樓頂、台北市○○區○○路二十八號附近約五十公尺處、桃
    園縣楊梅鎮○○○路三三五號十二樓等處，並利用扣案如附表一、二、三所示之
    電信器材，分別以頻率九十八點五兆赫（九八‧五ＭＨＺ）、九十五點一兆赫（
    九五‧一ＭＨＺ）、九十八點三兆赫（九八‧三ＭＨＺ）等調頻對外發送信息，
    不論其播送節目之目的是否基於公益，有無商業營利行為，行為自有違法性。又
    被告非法使用之上開調頻九十五點一兆赫、九十八點三兆赫、九十八點五兆赫等
    三個頻率，均介於九千赫至三百秭赫之間，有九十二年一月二十四日交通部電信
    總局電信北字九十二年一月二十四日電信北字第○九二○五○○○九九─○函及
    頻率對照關係（廣播電視無線電台工程設備技術規範）在卷足憑，且為被告所不
    爭執，堪認屬實（見九十一年度偵字地八一二○號偵查卷第一一九至一二一頁）
    。此外，業經證人黃秀子、何伸夫、曾美祺於警詢及偵查中供稱出租上開地點供
    被告使用等語在卷（第八、九、十七至十九、一○三、一一○頁），並有本院九
    十一年度聲搜字第三四○號搜索票及內政部警政署電信警察隊第一中隊搜索扣押
    筆錄、扣押物品目錄表、電信警察第一中隊代保管條等在卷可憑（見九十一年度
    偵字第八一二○號偵查卷第三五、三六、三八至四四、四六至四九、五一至五二
    頁）。本件事證明確，被告上開犯行堪以認定，應予依法論科。
二、被告行為後，電信法業於九十二年五月廿一日修正公布，並自同年月廿三日生效
    ，其中修正前第五十八條第三項「違反第四十八條第一項規定，擅自使用或變更
    無線電頻率未干擾無線電波之合法使用者，處拘役或科或併科新台幣二十萬元以
    下罰金」，經修正為第五十八條第二項「違反第四十八條第一項規定，未經核准
    擅自使用或變更無線電頻率者，處拘役或科或併科新台幣二十萬元以下罰金」，
    前後規定僅對條文用語修正，並無不利於被告之情形，依刑法第二條第一項前段
    規定，本院自應適用裁判時即修正後之規定，核先敘明。核被告上開未經核准擅
    自使用無線電頻率之所為，違反電信法第四十八條第一項無線電頻率、電功率、
    發射方式等有關電波監理業務，由交通部統籌管理，非經交通部核准，不得使用
    之規定，應依電信法第五十八條第二項之罪論處。被告於上開時、地，多次未經
    核准擅自使用無線電頻率發送射頻信息之犯行，時間緊接，手段及目的相同，觸
    犯構成要件相同之罪名，顯係基於概括犯意反覆為之，應依連續犯之規定論以一
    罪，並加重其刑。爰審酌被告前於八十六年間因違反集會遊行法案件，經本院於
    八十七年八月二十八日以八十六年度易字第四七○○號判處拘役五十日確定，甫
    於八十八年五月十日送監執行完畢，有臺灣高等法院被告全國前案紀錄表可考（
    尚不構成累犯），其犯後對於上開行為自白不諱，審理期間態度良好，上開電台
    播送之節目內容不涉商業營利，且未侵害社會公序良俗，有本院卷附ＴＮＴ寶島
    新聲電台及ＴＮＴ臺灣公共新聞聯播網之節目表足憑，及其違法播送電台節目之
    時間等一切情狀，量處如主文所示之刑，並諭知易科罰金之折算標準。又被告前
    未曾受有期徒刑以上刑之宣告，有上開臺灣高等法院被告全國前案紀錄表可按，
    審其因自詡從事社會公益活動，而大台北地區之無線廣播電台架設許可又取得不
    易，始於未核准前擅自使用無線電頻率播送廣播節目，目的尚屬純正，且交通部
    業於九十二年十一月七日核准寶島新聲廣播電台在台北縣設置無線廣播電台（電
    台頻率九八‧五ＭＨＺ），經查驗合格發給無線廣播電台執照（廣字Ｄ0000
    000號），並已在台北市○○○路○段一○五號二樓設置播音室，有交通部無
    線電廣播電台執照（廣字Ｄ0000000號）影本一紙附卷足參，足認被告犯
    後已盡真摯努力配合政府法令，將來顯無再犯之虞，本院認所宣告之刑，以暫不
    執行其刑為適當，併諭知緩刑二年之宣告，以啟自新。扣案如附表一、二、三所
    示之物，係用以發射調頻九八‧五ＭＨＺ、九五‧一ＭＨＺ、九八‧三ＭＨＺ信
    息之電信器材，不問屬於犯人與否，均依電信法第六十條規定沒收之。公訴人認
    附表一所列ＭＯＤＥＭ、光纖接收器及數據傳輸器，係被告向中華電信股份有限
    公司租用，不應在沒收之列，稍有未洽。此外，如附表一所示扣案之調頻九八點
    五兆赫ＲＶＲ廠牌發射機乙組（內含ＦＭ處理器、混音器、激勵器、耦合器各一
    台，功率放大器三台及機櫃，按即扣案編號二一○至二一七部分），雖係寶島新
    聲廣播電台前於九十年十二月十三日獲得交通部發給廣播無線電台架設許可證所
    購置，為合法所有，然既放置在台北市○○○路○段九三號二十五樓之三，且用
    以作為調頻九八‧五ＭＨＺ發射信息，自屬供犯上開電信法第五十八條第三項之
    罪所用之電信器材，應一併沒收，被告辯稱該等電信器材係合法購置，認應予發
    還云云，與法不合。
三、公訴意旨另以：被告於右揭時地以無線電波調頻九十八點五兆赫頻率對外發送之
    信息，干擾合法廣播調頻九十八點一兆赫之使用者，嚴重影響電信秩序。因認被
    告另涉犯修正前電信法第五十八條第一項（即修正後同法第五十八條第三項）之
    罪嫌云云。
四、按犯罪事實應依證據認定之，無證據不得推定其犯罪事實。不能證明被告犯罪者
    ，應諭知無罪之判決。刑事訴訟法第一百五十四條第二項、第三百零一條第一項
    分別定有明文。事實之認定，應憑證據，如未能發現相當證據，或證據不足以證
    明，自不能以推測或擬制之方法，以為裁判基礎，最高法院著有四十年台上字第
    八六號判例可資參照。又刑事訴訟法第一百六十一條已於九十一年二月八日修正
    公布，其第一項規定：檢察官就被告犯罪事實，應負舉證責任，並指出證明之方
    法。因此，檢察官對於起訴之犯罪事實，應負提出證據及說服之實質舉證責任。
    倘其所提出之證據，不足為被告有罪之積極證明，或其指出證明之方法，無從說
    服法院以形成被告有罪之心證，基於無罪推定之原則，自應為被告無罪判決之諭
    知。亦有最高法院九十二年度台上字第一二八號裁判要旨足參。本件公訴人指訴
    被告另涉犯修正前電信法第五十八條第一項罪嫌，無非係認：合法電台使用者Ｆ
    Ｍ九八‧一ＭＨＺ為發射功率三千瓦之乙類廣播電台，服務區半徑二十公里，經
    電信單位測試人員於九十一年二月二十日在台北市○○路○段六十九號、台北縣
    三重市忠孝橋旁河堤上、台北縣三重市○○路、環河北路交岔路口、台北縣蘆洲
    市○○路一七二號、台北縣三重市重陽橋上、台北市○○路○段、洲美街交岔路
    口雙溪橋上、台北市○○區○○路七七三號、台北市○○區○○路二○五號等處
    ，所測得ＦＭ九八‧五ＭＨＺ之電場強度實測值均大於每公尺六十四貝為伏（dB
    uV／m ），認依交通部八十九年八月十六日修正發布之「無線廣播電台設置使用
    管理辦法」第三十條規定，已構成干擾，並提出電信總局北區電信監理站干擾測
    試報告及本院卷附交通部電信總局九十二年八月十四日電信北字第○九二○五○
    六二三三○號函為憑（見本院九十二年度簡字第二一一號刑事卷第二九至三七頁
    ）。訊據被告堅決否認ＦＭ九八‧五ＭＨＺ有干擾ＦＭ九八‧一ＭＨＺ合法使用
    者之情事，辯稱所經營之寶島新聲廣播電台使用ＦＭ九八‧五頻道迄今，並無任
    何干擾其他合法電台之情事等語。
五、按人民有通訊之自由，為憲法第十二條祕密通訊自由權所保障。有關限制及規範
    人民通訊自由之限制條件，依憲法第二十三條規定意旨，均應以法律定之，其內
    容更須符合該條規定之要件。若其限制，於性質上得由法律授權以命令補充規定
    時，授權之目的、內容及範圍應具體明確，始得據以發布命令，此迭經司法院大
    法官會議解釋在案（司法院大法官會議釋字第四五○、四五四、四七九、五一四
    號等解釋文參照）。又法律授權主管機關依一定程序訂定法規命令以補充法律規
    定不足者，該機關應予以遵守，倘法律並無轉委任之授權，該機關即不得委由其
    所屬機關逕行發佈相關規章。若法律授權行政機關發布命令為補充規定者，該命
    令須符合立法意旨且未逾越母法授權之範圍，始為憲法所許（司法院大法官會議
    釋字第五二四、五六八號解釋文參照）。又法官審理案件時，對行政機關所頒發
    之行政命令或規則，認有牴觸憲法、法律之確信者，應不予適用該行政命令或規
    則，亦經大法官於八十九年十一月十日之第一一五三次會議決議在案（大法官會
    議第一一五三次會議決議內容參照）。電信法乃為健全電信發展，增進公共福祉
    ，保障通訊安全及維護使用者權益而制定。修正前電信法四十六條所定「一電台
    須經交通部許可始得設置，經審驗合格發給執照方得使用。但經交通部公告免予
    許可者，不在此限。二前項電台，指設置電信設備及作業人員之總體，利用有線
    或無線方式，接收或發送射頻信息。三第一項之電台設置使用管理辦法，由交通
    部會商有關機關訂定之。」僅立法授權交通部會商有關機關訂定關於電台設置及
    管理之「電台設置使用管理」辦法，並未授權其制訂關於無線電頻率干擾認定標
    準等「電波監理」之辦法，此觀之修正後電信法除於第四十六條第三項明確授權
    交通部制訂電台之設置許可程序、架設、審驗、證照之核發、換發與補發、許可
    之廢止、『設置與使用管理』、工程人員之資格、評鑑制度及其他應遵行事項之
    辦法，對於如何處理干擾及干擾之認定標準等電信監理事項，另於第四十八條第
    一項明定「無線電頻率之‧‧‧干擾處理及干擾認定標準等『電波監理』業務之
    辦法，由交通部定之」自明。揆此，交通部於八十九年八月十六日以交郵發字第
    八九四七號令修正發布之「無線廣播電台設置使用管理辦法」第三十條第二項關
    於廣播電台遭非法電波干擾認定標準之規定，顯然逾越上開修正前電信法第四十
    六條第三項之母法授權範圍，違反憲法第二十三條法律保留原則及中央法規標準
    法第五條第二款之規定，依憲法第八十條依據法律獨立審判之精神，本院自得拒
    絕上開行政命令於本案之適用而不受其拘束。
六、被告上開擔任寶島新聲廣播電台台長期間，非法使用ＦＭ九八‧五頻道發射信息
    一節，雖屬實情，然查ＦＭ九八‧一頻道之合法使用者即台灣全民廣播電台迄今
    並無向電信警察單位申告上開期間曾受ＦＭ九八‧五頻道干擾之具體案例，此有
    交通部電信總局九十二年八月十四日電信北字第○九二○五○六二三三○號函稱
    ：「經查無受干擾電台之申告案件」等語附卷足參（見本院九十二年度簡字第二
    ○一一號刑事卷第二九、三十頁）。嗣經本院於調查中另向台灣全民廣播電台函
    詢上開期間有無受擾之具體情事，復經該電台函覆本院表示迄今並無具體證據可
    資認定遭受干擾，有台灣全民廣播電台九十三年三月三日九三民字第○○一號函
    可佐。依上開規定及說明，既無積極證據足認有干擾合法使用者結果之發生，自
    應為有利於被告上開辯解之認定。惟公訴人因認此部分與前揭被告經論罪科刑之
    犯行有想像競合犯之裁判上一罪關係，本院自毋庸另為無罪之諭知。
據上論斷，應依刑事訴訟法第四百五十二條、第二百九十九條第一項前段，電信法第
四十八條第一項、第五十八條第二項、第六十條，刑法第二條第一項前段、第十一條
、第五十六條、第四十一條第一項前段、第七十四條第一款，罰金罰鍰提高標準條例
第二條，判決如主文。
本案經檢察官彭慶文到庭執行職務
中　　　華　　　民　　　國　　九十三　　年　　　四　　　月　　  三十　　日
                                      臺灣臺北地方法院刑事第十四庭
                                          審判長法  官  宋  松  璟
                                                法  官  吳  冠  霆
                                                法  官  吳  秋  宏
右正本證明與原本無異。
如不服本判決，應於判決送達後十日內，向本院提出上訴狀。
                                                書記官  林  碧  華
中　　　華　　　民　　　國　　九十三　　年　　　四　　　月　　  三十　　日
附錄本案論罪科刑法條全文：
電信法第四十八條
一無線電頻率、電功率、發射方式及電臺識別呼號等有關電波監理業務，由交通部統
  籌管理，非經交通部核准，不得使用或變更；無線電頻率之規劃分配、申請方式、
  指配原則、核准之廢止、使用管理、干擾處理及干擾認定標準等電波監理業務之辦
  法，由交通部定之。
二交通部為有效運用電波資源，對於無線電頻率使用者，應訂定頻率使用期限，並得
  收取使用費；其收費基準，由交通部定之。
三交通部為整體電信及資訊發展之需要，應對頻率和諧有效共用定期檢討，必要時並
  得調整使用頻率或要求更新設備，業者及使用者不得拒絕或請求補償。但業餘無線
  電使用者經交通部要求調整使用頻率並更新設備致發生實際損失者，應付與相當之
  補償；軍用通信之調整，由交通部會商國防部處理之。
四工業、科學、醫療及其他具有電波輻射性電機、器材之設置、使用及有關輻射之辦
  法，由交通部會商有關目的事業主管機關定之。
五下列無線電頻率之核配，不適用預算法第九十四條所定拍賣或招標之規定：
  (一)軍用、警用、導航、船舶、業餘無線電、公設專用電信、工業、科學、醫療、低
    功率電波輻射性電機、學術實驗、急難救助及其他供公益或公共用途使用之無線
    電頻率。
  (二)行動通信網路、衛星通信網路、無線廣播電臺或無線電視電臺等以特定無線電頻
    率之應用為基礎者，其經營許可執照或特許執照依法核發時，不一併核配其網路
    即不能運作之無線電頻率，及為改善上述通信網路區域性通信品質所須增加之無
    線電頻率。
  (三)固定通信網路無線區○○○○路、衛星鏈路或微波鏈路等，依一定使用條件可重
    覆使用之無線電頻率。
電信法第五十八條
一違反第四十六條第五項規定，設置或使用無線廣播電臺或無線電視電臺發送射頻信
  息，致干擾無線電波之合法使用者，處二年以下有期徒刑、拘役或科或併科新臺幣
  六十萬元以下罰金。
二違反第四十八條第一項規定，未經核准擅自使用或變更無線電頻率者，處拘役或科
  或併科新臺幣二十萬元以下罰金。
三犯前項之罪，因而致干擾無線電波之合法使用者，處二年以下有期徒刑、拘役或科
  或併科新臺幣六十萬元以下罰金。
附表一（台北市○○○路○段九三號二十五樓之三及樓頂）
  名稱（型號及扣押編號）           　　　　　　                   數量
一ＵＨＦ發射機（000000-000 T-2000） 　　　　                   　 一臺
二衛星接收器（000000-000 PHASION） 　　　　　　                   一臺
三微星天線（000000-000 APS-T2J）　　　　　　　                    一臺
四發射機（000000-000 Eddystone）　　　　　　　　                  一臺
五激勵器（000000-000 Eddystone、212 MODTEX）  　　　　　　　　    二臺
六ＵＨＦ天線（209） 　　　　　                                 　 一支
七ＦＭ處理器（210 MOD 715） 　　　　　　                          一臺
八混音器（211 UNIKA）　　                            　　　　　　 一臺
九耦合器（213 MOP CH3）　　　　　　　　                           一臺
十功率放大器（214 PJ 1000M、215 PJ 1000M、216 PJ 1000M） 　　　　 三臺
                                      （聲請簡易判決處刑書誤載為一臺）
十一機櫃（217） 　　　　　　　　　                                  一臺
十二MODEM（000000-000 DSU） 　　　　　　　                      　　一臺
十三光纖接收器（000000-000 APT-X）　　　　　　                      一臺
十四數據傳輸機（000000-000 ATTC）　　　　　　                       一臺
附表二（台北市○○區○○路二八號附近約五十公尺處）
  名稱（扣押編號）                             　　　　　　　　　 數量
一電源供應器（000000-000）　                           　　　　　 三個
                                      （聲請簡易判決處刑書誤載為三臺）
二音頻處理器（000000-000）                           　　　　　　 一臺
三ＵＨＦ接收器（000000-000）                             　　　　 一臺
四激勵器（000000-000）　　　　                           　　　　 一臺
五功率放大器（000000-000）　　　　　　                            一臺
六ＵＨＦ天線（000000-000）　　　　　　                            一支
七ＦＭ天線（000000-000）　　                           　　　　　 一支
附表三（桃園縣楊梅鎮○○○路三三五號十二樓及樓頂）
  名稱　　　                                  　　　　　       　 數量
一功率放大器（BTIK）　　　　　　                                  一臺
二衛星接收器　　　　　　                                          一臺
三激勵器　　　　　　　                                         　 一臺
四ＦＭ天線　　　　                                        　 　　 一組
